ACORDAO-COMPLETO-2516056

ACÓRDÃO DE RELAÇÃO

ACÓRDÃO DE RELAÇÃO 18366/2021 ATA 37/2021 - SEGUNDA CÂMARA

Acórdão 18366/2021-TCU-Segunda Câmara
Considerando que o presente processo trata de representação, com pedido de cautelar suspensiva, formulada pela Safe Locação de Mão de Obra e Serviços Ltda. sobre os indícios de irregularidade no Pregão Eletrônico n.º 15/2021 conduzido pela Empresa Brasileira de Serviços Hospitalares (EBSERH) por meio do Hospital Universitário Onofre Lopes (HUOL) com vistas à contratação de empresa especializada na prestação dos serviços continuados de apoio às atividades administrativas sob o valor estimado de R$ 11.223.580,32 durante o período de 1º/7/2021 a 1º/7/2022;
Considerando que o TCU deve conhecer, preliminarmente, da presente representação, por atender aos requisitos legais e regimentais de admissibilidade;
Considerando que o Pregão Eletrônico n.º 15/2021 teria sido homologado, em 29/6/2021, com o objeto adjudicado em prol da Qualyserv Serviços e Terceirização Eireli como vencedora do aludido certame sob o valor de R$ 8.258.994,41 (Peça 10) , tendo o correspondente Contrato n.º 35/2021 sido assinado em 1º/7/2021; 
Considerando que a ora representante alegou, em síntese, que o edital do Pregão Eletrônico n.º 15/2021, em conformidade com o seu item 3.3.6, teria restringido a participação de empresas "que estejam sob falência, recuperação judicial ou extrajudicial, ou concurso de credores ou insolvência em processo de dissolução ou liquidação" na aludida licitação, em desacordo, assim, com a Lei n.º 8.666, de 1993, e com o entendimento fixado a partir, por exemplo, do Acórdão 1201/2020-TCU-Plenário; 
Considerando que a unidade técnica assinalou que, de fato, o edital traria o impedimento de participação na referida licitação da empresas sob falência, recuperação judicial ou extrajudicial, concurso de credores ou insolvência em processo de dissolução ou liquidação, tendo registrado, contudo, que, a despeito de, na qualificação econômico-financeira, a Lei n.º 8.666, de 1993, limitar a exigência da "certidão negativa de falência ou concordata expedida pelo distribuidor da sede da pessoa jurídica, ou de execução patrimonial, expedida no domicílio da pessoa física", a presente contratação seria regida pela Lei n.º 13.303, de 2016, não regulamentando, por essa linha, a referida situação;
Considerando que a Selog destacou que o Acórdão 1201/2020-TCU-Plenário teria promovido o envio de ciência corretiva à entidade responsável no sentido de que, em suas licitações, seria possível a participação da empresa em recuperação judicial, desde que amparada em certidão emitida pela instância judicial competente, certificando que a interessada estaria apta econômica e financeiramente para participar do procedimento licitatório, nos termos da Lei n.º 8.666, de 1993;
Considerando, todavia, que a unidade técnica ponderou que não teria ocorrido o pedido de impugnação do aludido item 3.3.6 do edital, além de ter sido observada a competitividade no certame junto à ata do pregão eletrônico (Peça 8) , tendo a proposta vencedora em R$ 8.258.994,41 sido inferior ao valor estimado de R$ 11.223.580,32 (Peça 9) , e, desse modo, não restaria caracterizada a eventual desvantagem na contratação ou a suposta restrição à competitividade do certame;
Considerando, ainda, que a Selog teria sugerido o indeferimento do pedido de cautelar suspensiva, ante a ausência do perigo na demora, além de restar configurado o reverso perigo na demora;
Considerando que, após a análise final do feito, a unidade técnica propôs o conhecimento da presente representação para, no mérito, assinalar a sua parcial procedência, com o consequente indeferimento do pedido de cautelar suspensiva, promovendo o envio de ciência corretiva e preventiva, nos termos do art. 9º, I, da Resolução TCU n.º 315, de 2020, para que o Hospital Universitário Onofre Lopes (HUOL) e a Empresa Brasileira de Serviços Hospitalares (Ebserh) atentem para a necessidade de evitar a futura ocorrência da falha ora identificada no Pregão Eletrônico n.º 15/2021;
Considerando, então, que o TCU pode incorporar o referido parecer da unidade técnica a estas razões de decidir;
Os Ministros do Tribunal de Contas da União, reunidos em Sessão de 2ª Câmara, ACORDAM, por unanimidade, com fundamento nos arts. 143, inciso V, alínea "a", 235, 237, inciso VII e parágrafo único, e 250, inciso I, do Regimento Interno do TCU, aprovado pela Resolução n.º 246, de 2011, em conhecer da presente representação para, no mérito, assinalar a sua parcial procedência, com o consequente indeferimento do pedido de cautelar suspensiva, diante dos elementos de convicção até aqui obtidos pelo TCU, e prolatar as providências abaixo fixadas pelo item 1.7 deste Acórdão:
1. Processo TC-Processo 039.045/2021-8 (REPRESENTAÇÃO) 
	1.1. Representante: Safe Locação de Mão de Obra e Serviços Ltda. (CNPJ Processo 039.045/2021-8) .
	1.2. Entidade: Empresa Brasileira de Serviços Hospitalares (EBSERH) .
	1.3. Relator: Ministro-Substituto André Luís de Carvalho.
	1.4. Representante do Ministério Público: não atuou.
	1.5. Unidade Técnica: Secretaria de Controle Externo de Aquisições Logísticas (Selog) .
	1.6. Representação legal: Cleciane de Mendonça Vasconcelos (13.927/OAB-RN) , entre outros, representando Maximilian Robespierre Suarez Rodriguez Carvalho do Nascimento e Safe Locação de Mão de Obra e Serviços Ltda. 
	1.7. Providências:
	1.7.1. promover o envio de ciência preventiva e corretiva, nos termos do art. 9º, I, da Resolução TCU n.º 315, de 2020, para que o Hospital Universitário Onofre Lopes (HUOL) e a Empresa Brasileira de Serviços Hospitalares (Ebserh) adotem as medidas internas necessárias com vistas a evitar a repetição de falhas semelhantes à falha ora identificada no edital do Pregão Eletrônico n.º 15/2021 sobre a vedação à participação de empresa em recuperação judicial, além das demais situações correlatas, em desacordo com a jurisprudência do TCU, pois seria possível a participação de empresa em recuperação judicial amparada em certidão emitida pela instância judicial competente a certificar que a interessada estaria apta econômica e financeiramente para participar do procedimento licitatório;
	1.7.2. enviar a cópia do presente Acórdão, com a cópia do parecer da unidade técnica, à ora representante, para ciência, e ao Hospital Universitário Onofre Lopes (HUOL) e à Empresa Brasileira de Serviços Hospitalares (Ebserh) , para ciência e efetivo cumprimento do item 1.7.1 deste Acórdão; e
	1.7.3. promover o arquivamento do presente processo.

Segunda Câmara

Empresa Brasileira de Serviços Hospitalares (EBSERH).

Safe Locação de Mão de Obra e Serviços Ltda. (CNPJ 039.045/2021-8).

ANDRÉ DE CARVALHO

Cleciane de Mendonça Vasconcelos (13.927/OAB-RN), entre outros, representando Maximilian Robespierre Suarez Rodriguez Carvalho do Nascimento e Safe Locação de Mão de Obra e Serviços Ltda.

Não atuou.

REPRESENTAÇÃO (REPR)

Secretaria de Controle Externo de Aquisições Logísticas (Selog).